臺灣臺東地方法院刑事判決　　　　　　　　　　　　　九十三年度訴字第一八三號
　　公　訴　人　臺灣臺東地方法院檢察署檢察官
　　被　　　告　乙○○
　　指定辯護人　本院公設辯護人　甲○○
右列被告因重傷害案件，經檢察官提起公訴（九十三年度偵字第二四四三號），本院
判決如左：
    主  文
乙○○使人受重傷，處有期徒刑陸年，扣案之西瓜刀壹把沒收之。
    事  實
一、乙○○因懷疑丙○○要追求其女友張怡珊，心生不悅，於民國九十三年六月六日
    晚上，得知丙○○與其友人在臺東縣臺東市○○路三七二號之「吉田快炒」餐廳
    用餐，竟基於重傷害人之一肢之犯意，於同日晚上十一時五十分許，攜帶其所有
    之西瓜刀一把，前往「吉田快炒」餐廳，見丙○○與友人正從店內走出，遂持前
    開預藏西瓜刀在該店門口階梯上由上往下猛砍丙○○身體左側三刀，致丙○○受
    有左上臂撕裂傷及左手掌當場遭砍斷、掉落於地，雖經其友人將丙○○連同其斷
    落手掌以冰塊包裹緊急送財團法人佛教慈濟綜合醫院進行接合手術，惟仍因創傷
    性截肢，而喪失一肢之功能，乙○○見狀隨即逃逸，並將前揭西瓜刀丟棄於臺東
    縣臺東市中華大橋下人工湖，嗣其在有偵查犯罪職權之公務員或機關發覺其犯行
    前，於翌（七）日凌晨三時許，主動向臺東縣警察局臺東分局刑事組自首，並帶
    同警員前往上開人工湖打撈而為警扣得上開西瓜刀。
二、案經乙○○自首及丙○○訴由臺東縣警察局臺東分局報請臺灣臺東地方法院檢察
    署檢察官偵查起訴。
    理  由
一、按被告以外之人於審判外之陳述雖不符前四條之規定，而經當事人於審判程序同
    意作為證據，法院審酌該言詞陳述或書面陳述作成時之情況，認為適當者，亦得
    為證據。刑事訴訟法第一百五十九條之五第一項定有明文。公訴人舉證人丙○○
    、楊文潔於警詢時之陳述為本案證據，雖此乃被告以外之人於審判外之陳述，被
    告及公設辯護人業已於準備程序放棄再行傳喚，並於審理程序中同意丙○○、楊
    文潔於前開審判外之陳述作為證據，並審酌該二人之警詢筆錄係於事發約半個月
    內作成，不僅因時間接近，記憶猶新，且二人與被告並非熟識，衡諸當時應無刻
    意誣陷或迴護被告之情況，本院認符合前揭第一百五十九條之五第一項同意法則
    之規定，自得作為本案證據，先予敘明。
二、右揭犯罪事實有左列證據可憑：
（一）被告乙○○於警詢、偵查及審理中自承：因告訴人丙○○打電話給伊女友張怡
      珊並表示要追求，伊非常氣憤，遂從家中取出西瓜刀一把，旋前往吉田快炒找
      告訴人，並持前開西瓜刀很用力地砍告訴人之左手，造成告訴人左手掌地落在
      地上等語明確（見九十三年六月七日之警詢筆錄、九十三年七月二十二日之偵
      訊筆錄及本院九十四年三月二十九日之審判筆錄），並經證人即告訴人丙○○
      證述：當天伊與友人在吉田快炒用餐，伊雖不認識被告，但被告一看到伊即持
      一把鋒利的西瓜刀衝向伊，並從身體左邊由上往下猛砍，伊身體即往右邊閃躲
      ，造成伊之左手掌斷裂等情綦詳（見九十三年六月二十七日之警詢筆錄、九十
      三年十一月二十二日之偵訊筆錄），核與在場目擊證人楊文潔證稱：當天伊與
      丙○○等友人正從吉田快炒走出來，有看到被告手持金屬長物從臺東市○○路
      三八八巷方向往店內跑來，至店門口之階梯上就直接往丙○○身上砍下去，伊
      有看見丙○○之左手掌被砍斷後掉落在地上等語（見九十三年六月十八日之警
      詢筆錄、九十三年十一月二十二日之偵訊筆錄）互核大致相符，堪認告訴人之
      左手掌斷裂確係被告所砍傷無訛。
（二）又西瓜刀係極其鋒利之刀械，持之砍人手、足，均足致人體之乙肢嚴重受創，
      而致毀敗乙肢之機能，乃週知之事實，被告為一智慮成熟之成年人，理當知之
      甚稔，其明知猶持鋒利之西瓜刀，以極大力道猛砍告訴人之左手掌，致告訴人
      之左手掌當場掉落於地而受有左手掌創傷性截肢之傷害，且本件被告行兇所使
      用之西瓜刀一把，甚為鋒利，扣案可證，足徵被告有毀敗告訴人乙肢機能之犯
      罪故意甚明。另告訴人因被告之重傷害行為，雖於九十三年六月七日送醫急診
      接受接合斷掌手術且住院治療，並於同月十五日接受手術移植皮膚，此有財團
      法人佛教慈濟綜合醫院診斷證明書一紙及該院於九十四年二月二日（九四）慈
      醫文字第０００二六九號函及檢附病情說明書一件附卷可參，而告訴人左手掌
      遭被告猛砍後血流於地之情況，復有現場照片八張在卷可佐，按刑法第十條第
      四項第四款所稱「毀敗一肢以上之機能」，係指其機能全部喪失效用而言，手
      指及所連接之手掌乃是人體手部活動機能之所在，則告訴人之左手掌遭截斷並
      掉落於地上之際，其五指已因手掌完全截斷而確實完全喪失功能，此亦有前開
      醫院檢附病情說明書可按，堪認被告所為已生重傷害之結果。再者，告訴人因
      遭被告砍傷，致受有左手掌創傷性截肢之傷害，經送醫治療及回診後，經本院
      於九十四年三月二十九日之審理程序中當場勘驗告訴人左手情況，其左手掌現
      狀呈彎曲，不能伸直，亦不能緊握，用力都會發抖，姆指及中指可以稍微扣著
      ，且僅能用姆指及中指夾起東西，但太重之物也沒有辦法夾起之情形（見九十
      四年三月二十九日之審判筆錄），與告訴人所述該手掌僅係接回好看之情形相
      符，足認告訴人所受左手掌創傷性截肢之傷害，已致使告訴人左手難以自由伸
      曲或任意提取物品，且其之左手經過將近一年之診治仍無回復之可能，其左手
      之抓、握、舉之基本功能及效用業已完全喪失，自已達刑法第十條第四項第四
      款重傷之程度。
（三）指定辯護人雖以：被害人之傷勢未符合刑法上重傷之定義，且被告之行為僅係
      出於教訓之意思並無重傷之犯意等云云，然告訴人之左手掌受有創傷性截肢傷
      害，業已完全喪失功能等情，已於前述，又被告係持鋒利之西瓜刀，以極大力
      道猛砍告訴人之左上手臂及左手掌，致告訴人左上臂撕裂傷及左手掌當場遭砍
      斷、掉落於地，倘若其僅係出於教訓之傷害故意，為何在造成告訴人左上臂有
      撕裂傷之際，仍繼續持西瓜刀猛砍告訴人左手掌，堪認被告應係基於重傷害之
      犯意，其前開砍傷告訴人左上臂造成撕裂傷之行為，應僅係基於同一重傷犯意
      之接續行為，只應論以一重傷害罪。
（四）綜上所述，被告自白與事實相符，本件事證明確，犯行洵堪認定，應予依法論
      科。
二、核被告所為，係犯刑法第二百七十八條第一項之重傷罪。又其雖先後砍傷告訴人
    左上臂及左手掌之行為，惟係基於同一重傷害犯意下之接續行為，侵害一個法益
    ，只論以一罪。又其於犯罪未遭有偵查犯罪職權之公務員或機關發覺前，即向臺
    東縣警察局臺東分局刑事組自首犯罪，業據證人即警員邱泰誠、林俊溢及侯善容
    證述明確（見九十三年十一月二十三日之偵訊筆錄），應依刑法第六十二條前段
    之規定減輕其刑。爰審酌被告年輕氣盛，一時思慮未週，但僅因誤以有人欲追求
    其女友即持刀以為報復，動機可議，不值得原諒、告訴人因此所受之傷害、其仍
    未賠償告訴人，惟犯後坦承犯行等一切情狀，量處如主文所示之刑。而扣案之西
    瓜刀一把係供犯罪所用之物，且為被告所有，業據被告供明在卷，爰依刑法第三
    十八條第一項第二款規定宣告沒收。
據上論斷，應依刑事訴訟法第二百九十九條第一項前段、刑法第二百七十八條第一項
、第六十二條前段、第三十八條第一項第二款，判決如主文。
本案經檢察官丁○○到庭執行職務
中      華      民      國    九十四    年      四      月     十二     日
                                  臺灣臺東地方法院刑事第三庭
                                      審判長法  官  楊力進
                                            法  官  范乃中
                                            法  官  連雅婷
右正本證明與原本無異。
如不服本判決，應於判決送達後十日內向本院提出上訴狀。（須附繕本）
「切勿逕送上級法院」
                                            書記官  蘇美琴
中      華      民      國    九十四    年      四      月     十五     日
附記
中華民國刑法第二百七十八條第一項
(重傷罪)
使人受重傷者，處五年以上十二年以下有期徒刑。
